【裁判字號】    88,訴,403
【裁判日期】    890530
【裁判案由】    違反山坡地保育利用條例等
【裁判全文】
臺灣基隆地方法院刑事判決                          八十八年度訴字第四０三號
    公  訴  人  臺灣基隆地方法院檢察署檢察官
    被      告  甲○○
右列被告因違反山坡地保育利用條例等案件，經檢察官提起公訴（八十八年度偵字第
三○五一號），本院判決如左：
    主  文
甲○○在公有山坡地內，擅自設置工作物，處有期徒刑陸月，緩刑貳年。
    事  實
一、甲○○明知如附圖編號Ａ、Ｂ所示坐落基隆市○○區○○段四六八地號（起訴書
    記載為基隆市信義區○○○○○段槓子寮小段四六八地號）土地，係屬中華民國
    所有，如附圖編號Ｃ所示坐落基隆市信義區○○○段槓子寮小段五三四地號（起
    訴書記載為同區○○○○○段槓子寮小段）土地，則為基隆市政府所有，並經臺
    灣省政府以民國八十六年十月八日八五府農水字第一二三一四號公告為法定山坡
    地範圍，竟意圖為自己不法之利益，於八十六年十二月間，未經土地所有權人之
    同意，擅自在前開公有土地之山坡地上擅自設置鐵製圍籬，並在如附圖編號Ａ所
    示土地上搭建木造房屋，面積為三○平方公尺，嗣於八十七年十二月二十八日為
    基隆市政府建設局人員查獲。
二、案經基隆市警察局第二分局報請臺灣基隆地方法院檢察署檢察官偵查起訴。
    理  由
一、訊據被告甲○○坦承坐落基隆市○○區○○段四六八地號及深澳坑段槓子寮小段
    五三四地號土地非其所有，而於右開時地搭建木造房屋及設置鐵製圍籬等情不諱
    ，惟辯稱：搭建木造房屋之目的在供侯車民眾避雨之用云云。然查：（一）被告
    於偵查中供承：「（問：卷附相片之房屋誰蓋的？）是八十六年底選市長時蓋的
    ，原來有一小間土地土廟（應係土地公廟），我把它圍起來，放東西」等語（見
    偵查卷第五頁），被告嗣後翻異前詞，改稱供人避雨使用，自不採信。（二）如
    附圖編號Ａ、Ｂ及Ｃ所示坐落基隆市○○區○○段四六八地號及深澳坑段槓子寮
    小段五三四地號土地，分別係中華民國及基隆市政府所有，並經臺灣省政府以八
    十六年十月八日八五府農水字第一二三一四號公告為法定山坡地範圍等情，有土
    地登記簿謄本及基隆市政府八十八年八月十七日（八八）基府建農字第○七八四
    五五號函附卷可稽。又被告占用土地設置工作物之事實，有基隆市山坡地查報取
    締案件現場勘查紀錄及現場照片附於警訊卷足憑，且被告搭建木造房屋及設置鐵
    製圍籬之確實位置、面積，復經臺灣基隆地方法院檢察署檢察官會同基隆市信義
    地政事務所測量人員到場勘驗，並測量明確，有勘驗筆錄、現場照片及附圖即基
    隆市信義地政事務所土地複丈成果圖在卷足憑，被告擅自在公有山坡地設置工作
    物之事實，應可認定。本件事證明確，被告犯行洵堪認定。
二、查被告行為後，山坡地保育利用條例業經總統於八十七年一月七日修正公布，並
    於同年月九日起生效，其中第三十四條第一項規定：「違反第十條規定者，處六
    月以上五年以下有期徒刑，得併科新臺幣六十萬元以下之罰金。」，與被告行為
    時之同條例第三十四條第一項規定：「在公有或他人山坡地內，擅自墾殖或設置
    工作物者，處六月以上五年以下有期徒刑，得併科三萬元以下罰金。」相比較結
    果，以修正前規定有利於被告，自應適用舊法。核被告於八十六年十二月間擅自
    在公有山坡地設置工作物之行為，係違反修正前山坡地保育利用條例第十條之規
    定，其既均以山坡地之利用使用為目的，是其罪質自含括竊佔之意義，為竊佔罪
    之狹義、特別規定，依法規競合之狹義法優於廣義法原則，應依修正前山坡地保
    育利用條例第三十四條第一項之在公有之山坡地內擅自設置工作物罪論處。又本
    件僅有法規競合之情形，已如前述，公訴人認被告以一行為觸犯前開各罪，為想
    像競合犯，應依刑法第五十五條之規定，從一重處斷，稍有未合。爰審酌被告犯
    罪之動機、手段、目的，擅自使用山坡地所造成之危害及犯罪後態度等一切情狀
    ，量處如主文所示之刑。末查被告前未曾受有期徒刑以上刑之宣告，有臺灣基隆
    地方法院檢察署刑案資料查註紀錄表及本院被告全國前案紀錄表在卷可稽，經此
    次起訴審判後，當能知所警惕，信無再犯之虞，本院認所宣告之刑以暫不執行為
    適當，併予諭知緩刑二年，以啟自新。至於如附圖所示坐落基隆市○○區○○段
    四六八地號、深澳坑段槓子寮小段五三四地號土地上之鐵製圍籬及編號Ａ部分之
    木造房屋，雖係被告擅自在公有山坡地內設置之工作物，但已經被告自動拆除不
    存在，有基隆市警察局第二分局八十九年五月十六日基警分二刑字第七八○一號
    函及所附照片在卷可參，爰不另為宣告沒收，附此敘明。
據上論斷，應依刑事訴訟法第二百九十九條第一項前段，修正前山坡地保育利用條例
第十條、第三十四條第一項，刑法第十一條前段、第二條第一項但書，第七十四條第
一款，判決如主文。
本案經檢察官蔡和憲到庭執行職務。
中    華    民    國        八十九      年      五      月      三十    日
                                  臺灣基隆地方法院刑事第三庭
                                          法  官  陳  湘  琳
右正本證明與原本無異。
對於本件判決如有不服，應於收受送達後十日內，向本院提出上訴書狀，上訴於臺灣
高等法院，並按他造當事人之人數附具繕本。
                                          書記官  李  姿  穎
中    華    民    國        八十九      年      六      月      五      日
附錄論罪法條：
修正前山坡地保育利用條例第十條：
左列經營或使用山坡地人，於其經營或使用範圍內，應實施水土保持處理與維護：
一、宜農、牧地之經營或使用人。
二、宜林地之經營、使用或採伐人。
三、水庫修建、養護人。
四、道路修建、養護人。
五、探礦、採礦或採取土、石之礦業權人、經營人或土、石採取人。
六、建築用地之開發人、起造人、承造人、使用人或管理人。
七、遊憩用地之經營或管理人。
八、墳墓用地之經營或管理人。
九、其他經營或使用山坡地之人。
修正前山坡地保育利用條例第三十四條第一項：
在公有或他人山坡地內，擅自墾殖或設置工作物者，處六月以上五年以下有期徒刑。
得併科三萬元以下罰金。
修正後山坡地保育利用條例第十條：
在公有或他人山坡地內，不得擅自墾殖、占用或從事前條第一款至第九款之開發、經
營或使用。
修正後山坡地保育利用條例第三十四條第一項：
違反第十條規定者，處六月以上五年以下有期徒刑，得併科新臺幣六十萬元以下罰金
。


司法院資訊處製作；財團法人民間司法改革基金會備份。
